【裁判字號】    95,簡上,495
【裁判日期】    951025
【裁判案由】    賭博等
【裁判全文】
臺灣高雄地方法院刑事判決             95年度簡上字第495號
上  訴  人
即  被  告  甲○○
輔  佐  人  戊○○
上列上訴人因賭博等案件，不服臺灣高雄地方法院高雄簡易庭民
國95年3 月29日94年度簡字第6002號第一審簡易判決（聲請簡易
判決處刑書案號：臺灣高雄地方法院檢察署94年度偵字第16578
號），提起上訴，本院判決如下：
    主  文
原判決撤銷。
甲○○在公眾得出入之場所，賭博財物，處罰金新臺幣壹萬元，
如易服勞役，以新台幣壹仟元折算壹日。扣案電子遊戲機具「夢
幻精靈禮品機」貳台（各含IC板壹塊）、機台內現金貳仟柒佰肆
拾元，均沒收；又違反未依電子遊戲場業管理條例規定辦理營利
事業登記者，不得經營電子遊戲場業之規定，處有期徒刑貳月，
如易科罰金，以銀元參佰元即新台幣玖佰元折算壹日。扣案電子
遊戲機具「夢幻精靈禮品機」貳台（各含IC板壹塊）、機台內現
金貳仟柒佰肆拾元，均沒收。
    事  實
一、甲○○係位於高雄市○○區○○路495 號「全家樂超商」（
    營利事業登記證之營利事業名稱為：龍宇商行）之負責人，
    其明知未向主管機關申請許可執照不得經營電子遊戲場業且
    不得在公眾得出入之場所賭博財物，竟自94年4 月間某日起
    ，在上址公共得出入之店內，擺設已更改程式設計而不屬主
    管機關核准之選物販賣機之「夢幻精靈禮品」機2 台（含IC
    板2 塊），供不特定之顧客投幣打玩並賭博財物，其把玩機
    台賭博方式為：由顧客投入新台幣（下同）10元之硬幣，以
    1 比1 之換分比例獲取分數，由把玩機台之顧客拉彈彈珠，
    倘彈珠連成機台所要求之3 連線以上，則可獲取一定倍數以
    上之分數，待累積一定分數後即得以兌換一定分數之獎項，
    倘彈珠未構成連線即會失分，且投幣兌換之分數歸零後，亦
    不會有任何獎項自機台掉落。嗣於同年6 月5 日23時45分許
    ，在前揭地點為警查獲賭客乙○○、丁○○2 人在場把玩上
    開機台，當場扣得上開已更動程式設計使之具有射倖性之「
    夢幻精靈禮品」機2 台（含IC板2 塊），並扣得機台內之10
    元硬幣274 枚。
二、案經高雄市政府警察局小港分局報告臺灣高雄地方法院檢察
    署檢察官偵查並聲請簡易判決處刑。
    理  由
壹、有關證據能力有無部分：
一、證人乙○○、丁○○於警詢中之陳述部分：
  (一)被告以外之人，於審判外之言詞或書面陳述，除法律有規定
    者外，不得作為證據。刑事訴訟法第159 條第1 項定有明文
    。被告以外之人（包括證人、鑑定人、告訴人、被害人及共
    同被告等）於審判外之言詞或書面陳述，即所謂傳聞證據。
    由於傳聞證據有悖法院直接審理及言詞審理之精神，妨礙當
    事人之反對詰問權，影響程序正義之實現，除法律有規定者
    （例如同法第159 條第2 項、同法第159 條之1 至之5 、同
    法第206 條等）外，原則上不具證據能力。
  (二)本件證人乙○○、丁○○於警詢中所為證言，均屬於被告以
    外之人，於審判外之言詞或書面陳述，且查無上開例外得以
    之作為證據之各種情形，其等所為之陳述，均應無證據能力
    。
二、證人乙○○於偵查中之證述部分：
  (一)按被告以外之人於偵查中向檢察官所為陳述，除顯有不可信
    之情況者外，得為證據，同法第159 條之1 第2 項定有明文
    。偵查中對被告以外之人（包括證人、鑑定人、告訴人、被
    害人及共同被告等）所為之偵查筆錄，或被告以外之人向檢
    察官所提之書面陳述，性質上均屬傳聞證據。惟現階段刑事
    訴訟法規定檢察官代表國家偵查犯罪、實施公訴，依法其有
    訊問被告、證人及鑑定人之權，證人、鑑定人且須具結，而
    實務運作時，檢察官偵查中向被告以外之人所取得之陳述，
    原則上均能遵守法律規定，不致違法取供，其可信度極高，
    職是，被告以外之人前於偵查中已具結而為證述，除反對該
    項供述得具有證據能力之一方，已釋明「顯有不可信之情況
    」之理由外，不宜即遽指該證人於偵查中之陳述不具證據能
    力。
  (二)本件證人乙○○於檢察官偵查中所為之陳述（見94年偵字第
    16578 號偵查卷宗第77、78頁），被告及輔佐人雖爭執其證
    據能力，惟均未曾提及檢察官在偵查時有不法取供之情形，
    亦未釋明上開證述有顯不可信之情況，依上說明，其於偵查
    中之證言自均具有證據能力。
三、證人戊○○於偵訊中之證述及卷內其他事證部分：
  (一)按被告以外之人於審判外之陳述，雖不符前4 條之規定，而
    經當事人於審判程序同意作為證據，法院審酌該言詞陳述或
    書面陳述作成時之情況，認為適當者，亦得為證據。當事人
    、代理人或辯護人於法院調查證據時，知有第159 條第1項
    不得為證據之情形，而未於言詞辯論終結前聲明異議者，視
    為有前項之同意，刑事訴訟法第159 條之5 定有明文。立法
    意旨在於傳聞證據未經當事人之反對詰問予以核實，原則上
    先予排除，惟若當事人已放棄詰問或未聲明異議，基於證據
    資料愈豐富，愈有助於真實發現之理念，且強化言詞辯論主
    義，法院自可承認該傳聞證據例外擁有證據能力。經查：證
    人戊○○於偵訊時之陳述，被告與輔佐人均同意作為證據（
    見本院卷第29頁），經本院審酌上開筆錄作成時，應無人情
    施壓或干擾，亦無不當取供之情形，認為以之作為本案之證
    據亦屬適當，依上開說明，認證人戊○○於偵訊時之證述得
    為證據；又經濟部94年3 月1 日經商字第09402023120 號函
    、高雄市政府警察局小港分局警員范忠福出具之職務報告，
    被告及輔佐人均未於言詞辯論終結前，爭執其證據能力，應
    視為已為同意，故該函文亦有證據能力。
  (二)次按證人與被告有配偶等親屬關係者，得拒絕證言；證人有
    此種情形者，應告以得拒絕證言，刑事訴訟法第180 條、第
    185 條第2 項固定有明文。然該拒絕證言權之規定，其規範
    目的，主要係基於人性之考量，避免使證人於面對偽證處罰
    之負擔下，為據實陳述而須強為對己之配偶等親屬不利之證
    言，是上開拒絕證言權及法院告知義務之規定，乃為保護證
    人而設，苟法院未踐行此告知義務，對被告訴訟防禦權之行
    使並無妨礙，於其訴訟上權益之保障，無不利之影響，即不
    得遽謂證人於該情形下所為之證述，在證明被告待證事實之
    存否，一律無證據能力（最高法院95年度台上字第2426號判
    決參照）。查證人戊○○於偵訊中之證述，雖未經檢察官告
    以得拒絕證言，惟本件被告及輔佐人於本院審理中既均同意
    該等證言做為證據，是被告防禦權應已獲得相當之保障，衡
    以被告人權保障及發現真實等公共利益維護為適當權衡，自
    不宜遽認此部分證言不具證據能力，附此敘明。
貳、認定犯罪事實所憑之證據及認定之理由：
一、訊據被告甲○○固坦承於94年4 月間某日，在高雄市○○區
    ○○路495 號公眾得出入之「全家樂超商」（營利事業登記
    證之營利事業名稱為：龍宇商行），擺設「夢幻精靈禮品機
    」2 台（含IC板2 塊），有插電營業，供不特定之顧客打玩
    ，遊戲內容係打珠台，珠台連成3 連線後可以換禮品，禮品
    的價值大約是500 元、1,000 元，但不可以兌換現金等情，
    惟否認有何賭博犯行，辯稱：伊所擺放之上開禮品機2 台，
    係經濟部認該機器以選物原理來販賣商品，於92年6 月13日
    第93次會議認非屬電子遊戲機；且這家店原來是伊在經營，
    93年9 月21日中風後，就是太太在經營云云（見本院卷第28
    頁）。惟查：
  (一)被告為位在上址「全家樂超商」（營利事業登記證之營利事
    業名稱為：龍宇商行）之負責人，未申請電子遊戲場業營業
    執照，自94年4 月起在店內擺設前開禮品機2 台插電營業，
    供不特定之顧客把玩，且可供顧客以分數兌換500 元、1,00
    0 元價值之禮品等情，業據被告所供承，復有臨檢紀錄表、
    扣押筆錄、扣押物品目錄表、照片2 張、「龍宇商行」高雄
    市政府營利事業登記證及夢幻精靈禮品機2 台（均含IC版）
    、機台內賭資2,740 元扣案可資佐證，堪信前開被告之自白
    與事實相符，足堪採認。
  (二)觀諸被告所提出經濟部92年6 月19日經商字第09202127030
    號函內容，「夢幻精靈禮品機」之所以被認定為非屬電子遊
    戲機具，係因該機臺有「先購買後遊戲」、「先遊戲後購買
    」等功能，客人須先投入與購買禮品相等之金額，再選擇先
    按禮品鈕，或先玩遊戲，再按禮品鈕。惟再參以經濟部94年
    3 月1 日經商字第09402023120 號函，亦明確載述：惟機具
    如有修改，則非原評鑑之機具等語（見上開偵查卷宗第68頁
    ），查本件扣案「夢幻精靈禮品機」，係採每次投幣10元之
    方式，再拉彈彈珠，須構成連線，方可取得分數，如連線失
    敗，分數就歸零，並無禮品掉出之事實，業據證人即打玩客
    人乙○○於偵查中證陳明確（見上開偵查卷第77頁至第78頁
    ），復經證人即被告之妻戊○○於偵訊中證稱：該機台投幣
    10元硬幣，1 比1 兌換分數，後來我們更改設定，必須累計
    300 、500 、1,000 分才可以兌換獎品，機台內打開後有開
    關可以更改設定，我們換成比較好之禮品來兌換等語綦詳（
    見上開偵查卷第63頁），由此益徵扣案「夢幻精靈禮品機」
    2 台業經更改設定，並非前開經濟部所認定之「夢幻精靈禮
    品機」甚明，應屬電子遊戲機具。
  (三)按刑法上所稱之賭博罪，乃以偶然之輸贏，定財物之得失之
    謂。凡勝負繫於偶然之事實，並非事先所能預知者，即為賭
    博，並無方法之限制。其所謂「財物」，則係指金錢及其他
    有經濟價值之有體物，至於財物品質之貴賤、數量之多寡及
    所用賭具為何，則非所問。故從事擺設電子遊戲機具供人玩
    樂，是否屬賭博行為，應以是否依憑偶然之事實，互爭勝負
    ，以決財物之得喪為斷。查本案被告所擺設之「夢幻精靈禮
    品機」，其賭博方式雖不能兌換現金，但若顧客連線成功，
    則以倍數之方式得分累計分數，且累積分數達100 分以上等
    不等金額，即可兌換價值500 、1,000 元不等之物品等情，
    業據被告所自承，復經證人戊○○證述無訛（見上開偵查卷
    第63頁），又若未押中，則投入之硬幣全歸被告取得，並不
    會有禮品掉出之事實，則業據證人乙○○於偵查及本院審理
    中證述屬實（見上開偵查卷第77、78頁；本院卷第44、45頁
    ），並有高雄市政府警察局小港分局警員范忠福出具之職務
    報告在卷可佐。綜上，足證扣案電子遊戲機具「夢幻精靈禮
    品機」業經更改程式，而顯然係以偶然之輸贏決定財產之得
    喪，自係賭博行為，被告與輔佐人前開所辯：伊所擺放之禮
    品機2 台，如連線失敗，禮品還會掉下來，是應非屬電子遊
    戲機云云，顯係卸責之詞，委無足採。
  (四)次按刑法第266 條第1 項但書所謂「以供人暫時娛樂之物為
    得者，不在處罰之列」，其認定標準須考慮社會整體經濟環
    境之現狀，法律規範之目的，及運用刑法手段予以處罰之必
    要性等因素。查把玩被告所擺設上開電子遊戲機具之賭客，
    若累積100 分以上，可兌換超過每次所須投入硬幣價值（每
    1 枚10元）100 倍以上物品等情，觀諸證人乙○○於本院審
    理時結證稱：櫃臺小姐說只要店內之東西均可兌換等語自明
    （見本院卷第45頁），另衡以現時社會觀念，該等可兌換之
    禮品經濟價值非微，足以引起人貪利好勝之心，有推波助瀾
    之效，對於公序良俗及社會經濟有不當之影響，自屬刑法所
    定賭博罪之規範對象，而與刑法第266 條第1 項但書所定供
    人暫時娛樂之物者有間。
  (五)被告固另再辯稱：這家店原來是伊在經營，93年9 月21日中
    風後，就是太太在經營云云，並提出長庚紀念醫院診斷證明
    書1 紙為證（見本院卷第8 頁），惟查，被告於警詢中已供
    承：伊係該店之負責人，在現場看店，伊經營2 台無照電玩
    時間約為2 月，平均每日營業額約500 餘元，扣案機台均為
    伊所有，雖未申請遊戲場營業執照，但都有繳娛樂稅等語明
    確（見上開偵查卷第14頁），另衡以被告於本院審理中對於
    本院之訊問，均能對答如流，且反應正常，足見其並未因中
    風而影響其處理事務之能力，參以被告上開供述，足見被告
    對該店擺設之2 台電子遊戲機具之營運狀況均知之甚詳，若
    非有參與經營之情事，豈能如此，由此足徵被告前開所辯，
    顯與常理不符，不足採信。
  (六)綜上所述，本案事證明確，被告違法經營電子遊戲場業及普
    通賭博之犯行，堪以認定，應依法論科。
參、論罪科刑暨沒收部分：
一、新舊法比較：
    被告甲○○行為後，刑法於94年2 月2 日公布，於95年7 月
    1 日施行，其中修正第2 條、第33條、第55條之規定，罰金
    罰鍰提高標準條例第2 條亦因應刪除。按行為後法律有變更
    者，適用行為時之法律，但行為後之法律有利於行為人者，
    適用最有利於行為人之法律，現行刑法第2 條第1 項訂有明
    文，刑法第2 條本身雖經修正，但刑法第2 條既屬適用法律
    之準據法，本身尚無比較新舊法之問題，應一律適用裁判時
    之現行刑法第2 條規定以決定適用之刑罰法律，先予辨明。
    經查，被告行為後，下列之法律均經變更，茲比較如下：
  (一)刑法第267 條配合刑法第56條連續犯之刪除，業已刪除常業
    犯之規定。而刑法第266 條普通賭博罪之法定刑為「1,000
    元以下罰金」，而刑法第267 條常業賭博罪之法定刑為「2
    年以下有期徒刑，得併科1,000 元以下罰金」，是依行為時
    法、裁判時法比較適用之結果，認為新法之法定刑為刑度較
    輕之罰金刑，故新法對被告較為有利。
  (二)刑法施行法第1 條之1 亦已於95年6 月14日增訂公布，於95
    年6 月16日生效施行，該條規定：「中華民國94年1 月7 日
    刑法修正施行後，刑法分則編所定罰金之貨幣單位為新臺幣
    。94年1 月7 日刑法修正時，刑法分則編未修正之條文定有
    罰金者，自94年1 月7 日刑法修正施行後，就其所定數額提
    高為30倍。但72年6 月26日至94年1 月7 日新增或修正之條
    文，就其數額提高為3 倍。」，查刑法第266 條第1 項前段
    為72年6 月25日以前即已制訂生效、72年6 月26至94年1 月
    7 日均未曾修正、且條文中定有罰金規定之條文，於95年7
    月1 日即94年1 月7 日刑法修正施行後，固應依刑法施行法
    第1 之1條 規定，改以新臺幣計算罰金數額，且提高罰金數
    額至30倍，則刑法第266 條第1 項所定罰金刑之最高額為新
    台幣30,000元；然被告行為時，依刑法第266 條第1 項、罰
    金罰鍰提高標準條例第1 條、現行法規所定貨幣單位折算新
    臺幣條例第2 條規定，罰金數額則係以銀元（以新臺幣元之
    3 倍折算）計算、提高為2 倍至10倍，則刑法第266 條第1
    項所定罰金刑之最高額亦為新台幣30,000元。況倘於個案中
    宣告罰金刑時，依修正前刑法第33條第5 款規定，罰金最低
    額可為銀元1 元（即新臺幣3 元），然依修正後刑法第33條
    第5 款規定，罰金最低額則為新臺幣1,000 元，此種行為後
    法律有變更之情形，比較結果，舊法並未比較有利於被告。
  (三)修正後之刑法第55條業將牽連犯刪除，目前實務上對於牽連
    犯之處理，得視其具體情形，分別論以想像競合或數罪併罰
    。本件被告之行為在修法前應適用牽連關係論以一罪，而修
    法後應適用數罪併罰論處，故舊法對被告較為有利。
  (四)綜上所述，本件涉及常業賭博罪已刪除、賭博罪罰金刑、牽
    連犯綜合比較新舊法之結果，以修正後刑法刪除常業賭博罪
    之規定，對被告論罪科刑之影響最鉅，且較有利於被告，是
    應整體適用新法規定。
  (五)按量刑前之決定應適用法律階段，須綜合罪刑有關之共犯、
    未遂犯、想像競合犯、牽連犯、連續犯、結合犯，以及累犯
    加重、自首減輕暨其他法定加減原因（如身分加減）與加減
    例等一切情形，綜其全部罪刑之結果而為比較後，始得依刑
    法第2 條第1 項之規定，決定應適用之構成要件、加重減輕
    事由等相關新舊法律，再依所決定適用之新舊法，依法量刑
    （最高法院95年第8 次刑庭會議決議參照）。易言之，在量
    刑之前，即須先就構成要件、加重減輕事由等罪刑有關之相
    關規定，比較新舊法之規定後，決定應適用新法或舊法。而
    易科罰金或易服勞役等易刑處分及緩刑與否，既係於量刑後
    始應決定之事項，則自無從與量刑前所應適用之法律一併綜
    合比較。故此時縱有分別依新舊法而為適用之情形，亦無不
    當或不法。準此，本件關於易刑處分之新舊法比較部分，詳
    如附表所示，易科罰金之比較結果應以舊法對本件被告較為
    有利；易服勞役之比較結果則應以新法對被告較為有利。
  (六)刑法第33條第4 款之修正：修正後刑法第33條第4 款固將原
    條文之「拘役：1 日以上，2 月未滿。但遇有加重時，得加
    至4 個月」，修正為「拘役：1 日以上，60日未滿。但遇有
    加重時，得加至120 日」，刑法第33條第4 款僅作文字修正
    ，故不生新、舊法比較問題，附此敘明。
二、
  (一)按所謂電子遊戲場「業」，指「業務」而言，而刑法上所謂
    業務，係以事實上執行業務者為標準，指以反覆同種類之行
    為為目的之社會的活動而言；執行此項業務，縱令欠缺形式
    上之條件，仍無礙於業務之性質。因此不論該事業是否「專
    營」電子遊戲場業，亦不問經營是否需達一定之規模，即使
    於原本所營事業外，兼營電子遊戲場業，或所經營之電子遊
    戲場不具相當之規模，亦無礙於電子遊戲場業管理條例相關
    規定之適用（最高法院90年台非字第276 號判決參照）。次
    按刑事法若干犯罪行為態樣，本質上原具有反覆、延續實行
    之特徵，立法時既予特別歸類，定為犯罪構成要件之行為要
    素，則行為人基於概括之犯意，在密切接近之一定時、地持
    續實行之複次行為，倘依社會通念，於客觀上認為符合一個
    反覆、延續性之行為觀念者，於刑法評價上，即應僅成立一
    罪。學理上所稱「集合犯」之職業性、營業性或收集性等具
    有重複特質之犯罪均屬之。而常業犯，即具有預為同一犯罪
    行為之意思傾向，反覆實施同類犯罪構成要件之職業性犯罪
    ，為集合犯，屬包括一罪。被告自94年4 月間某日，在其所
    經營全家樂超商），擺設「夢幻精靈禮品機」2 台，有插電
    營業，供不特定之顧客打玩，至同年6 月間始遭警查獲，並
    扣得電子遊戲機具2 台，及賭資2,740 元等情，業經本院認
    定如前，顯見被告係透過前開賭博性電子遊戲機具與不特定
    賭客反覆為賭博之犯行，始為警查獲本次犯行，是被告之犯
    行，在性質具有反覆性，且係基於概括之犯意，在密切接近
    之一定時間及空間內反覆從事賭博性之電動玩具業，無非執
    行業務所當然，於行為概念上，應認為包括的一罪，無連續
    犯或併合論罪可言 (最高法院95年度臺上字第1079號判決意
    旨；臺灣高等法院暨所屬法院因應新修正刑法施行座談會第
    54號法律問題研討結果參照)。 是被告於行為後，常業賭博
    罪固經刪除，惟其等行為，既係在密切接近之一定時間及空
    間內反覆從事賭博性之電動玩具業，於行為概念上，應認係
    犯賭博罪，而屬包括一罪；又被告兼營電子遊戲機台之規模
    雖小，揆諸上開說明，仍應無礙於電子遊戲場業管理條例相
    關規定之適用。
  (二)故核被告甲○○所為，係違反電子遊戲場業管理條例第15條
    之未經辦理營利事業登記而擅自經營電子遊戲場業之規定，
    應依同條例第22條之規定處斷、刑法第266 條第1 項前段之
    賭博罪。不特定賭客分別至該店與被告所設之電子遊戲機對
    賭，依上說明，堪認係犯賭博罪，屬集合犯，為包括一罪。
    被告所犯上開2 罪，犯意各別，行為互異，應分論併罰。原
    審以事證明確，被告犯行堪以認定，而依常業賭博罪名予以
    論罪科刑，固非無見，然查：常業賭博罪業經刪除，原審論
    罪科刑法條業失所依據，自應由本院合議庭將原審判決予以
    撤銷改判。上訴人即被告執前開之詞提起上訴，本院認被告
    違法經營電子遊戲場業及普通賭博之犯行，罪證明確，已說
    明如前，被告上訴意旨，雖無理由，然原審既有上開可議之
    處，本院仍應撤銷原判決。本院審酌被告因一己貪欲，未經
    主管機關許可，擅自在其所經營之超商內，擺設電子遊戲機
    台，有損主管機關對於電子遊戲場業之管理，而在公眾得出
    入之場所賭博，業已破壞社會善良風俗，又前於92年間，亦
    曾因違反電子遊戲場業管理條例，經本院高雄簡易庭判處拘
    役30日確定，竟又再犯本件犯行，顯無悛悔之意，惟念及其
    擺設機具之時間不長，數量非多，規模不大等一切情狀，分
    別量處如主文所示之刑，並分別諭知易科罰金、易服勞役之
    折算標準，以示懲儆。
三、扣案電子遊戲機「夢幻精靈禮品機」2 台（含IC板2 塊）及
    現金2,740 元，均係當場之賭博器具及與在賭檯之財物，均
    應依刑法第266 條第2 項規定宣告沒收。又上開電子遊戲機
    台2 台與現金，均係供被告違反電子遊戲場業管理條例罪所
    用之物及因此所得之財物，且屬被告所有，業據被告供承在
    卷，是在其違反電子遊戲場業管理條例之宣告刑後，亦應依
    刑法第38條第1 項第2 、3 款規定一併諭知沒收，附此敘明
    。
據上論斷，應依刑事訴訟法第455 條之1 第1 項、第3 項、第36
9 條第1 項、第364 條、第299 條第1 項前段，電子遊戲場業管
理條例第22條，刑法第11條前段、第2 條第1 項但書、第38條第
1 項第2 、3 款，修正後刑法第266 條第1 項前段、第2 項、第
42條第3 項，修正前刑法第41條第1 項前段，刑法施行法第1 條
之1 ，罰金罰鍰提高標準條例第1 條前段，修正前罰金罰鍰提高
標準條例第2 條，判決如主文。
本案經檢察官丙○○到庭執行職務。
中    華    民    國    95    年    10     月    25   日
                  刑事第十庭    審判長法  官  陳玉聰
                                      法  官  莊珮吟
                                      法  官  鄭凱文
以上正本證明與原本無異。
不得上訴。
中    華    民    國    95    年    10     月    25   日
                                      書記官  林慧芬
附錄本案論罪科刑法條全文：
中華民國刑法第266 條（普通賭博罪與沒收物）
在公共場所或公眾得出入之場所賭博財物者，處1 千元以下罰金
。但以供人暫時娛樂之物為賭者，不在此限。
當場賭博之器具與在賭檯或兌換籌碼處之財物，不問屬於犯人與
否，沒收之。
電子遊戲場業管理條例第22條
違反第15條規定者，處行為人1年以下有期徒刑、拘役或科或併
科新台幣500,000 元以上2500,000元以下罰金。
附表
┌──┬───────┬───────┬───────┬────┬────┬──┐
│條號│  舊法規定    │   新法規定   │   比較理由   │比較依據│比較結果│備考│
│    │              │              │              │        │何者對行│    │
│    │              │              │              │        │為人有利│    │
├──┼───────┼───────┼───────┼────┼────┼──┤
│41I│犯最重本刑為5 │犯最重本刑為5 │新法刪除舊法宣│修正刑法│舊法    │    │
│    │年以下有期徒刑│年以下有期徒刑│告易科罰金時，│第2條第1│        │    │
│    │以下之刑之罪，│以下之刑之罪，│，需具備「因身│項前段  │        │    │
│    │而受6個月以下 │而受6個月以下 │體、教育、職業│        │        │    │
│    │有期徒刑或拘役│有期徒刑或拘役│或家庭之關係或│        │        │    │
│    │之宣告，因身體│之宣告者，得以│其他正當事由，│        │        │    │
│    │、教育、職業、│新臺幣1000元、│，執行顯有困難│        │        │    │
│    │家庭之關係或其│2000元或3000元│者」之限制，似│        │        │    │
│    │他正當事由，執│折算1日，易科 │以新法對行為人│        │        │    │
│    │行顯有困難者，│罰金。但確因不│有利；惟觀今司│        │        │    │
│    │得以1元以上3元│執行所宣告之刑│法實務對於被害│        │        │    │
│    │以下折算1日， │，難收矯正之效│人是否宣告得易│        │        │    │
│    │易科罰金。但確│，或難以維持法│科罰金，實無以│        │        │    │
│    │因不執行所宣告│秩序者，不在此│「因身體、教育│        │        │    │
│    │之刑，難收矯正│限。          │ 、職業或家庭 │        │        │    │
│    │之效，或難以維│              │之關係或其他正│        │        │    │
│    │持法秩序者，不│              │當事由，執行顯│        │        │    │
│    │在此限。      │              │有困難者」等情│        │        │    │
│    │(罰金罰緩提高 │              │情狀為考量。而│        │        │    │
│    │標準條例第2條 │              │易科罰金折算標│        │        │    │
│    │前段：依刑法第│              │準已由銀元100 │        │        │    │
│    │41條易科罰金或│              │、200、300元即│        │        │    │
│    │第42條第2項易 │              │新台幣300、600│        │        │    │
│    │服勞役者，均就│              │、900元，提高 │        │        │    │
│    │其原定數額提高│              │為以新台幣1000│        │        │    │
│    │為100倍折算1日│              │元、2000元、  │        │        │    │
│    │)             │              │3000元折算1日 │        │        │    │
│    │              │              │，綜合觀之，舊│        │        │    │
│    │              │              │法對行為人較為│        │        │    │
│    │              │              │有利。        │        │        │    │
├──┼───────┼───────┼───────┼────┼────┼──┤
│41II│併合處罰之數罪│前項規定於數罪│數罪併罰之各罪│修正刑法│舊法    │    │
│    │，均有前項情形│併罰，其應執行│，部分犯罪行為│第2條第1│        │    │
│    │，其應執行之刑│之刑未逾6月者 │在舊法，部分犯│項前段  │        │    │
│    │逾6月者，亦同 │，亦適用之。  │罪行為在新法施│        │        │    │
│    │。            │              │行後，如各罪均│        │        │    │
│    │              │              │合於易科罰金之│        │        │    │
│    │              │              │情形，惟定執行│        │        │    │
│    │              │              │刑逾有期徒刑6 │        │        │    │
│    │              │              │月時舊法仍可易│        │        │    │
│    │              │              │科罰金；新法則│        │        │    │
│    │              │              │不可，比較言之│        │        │    │
│    │              │              │，以舊法較有利│        │        │    │
│    │              │              │行為人。      │        │        │    │
│    │              │              ├───────┼────┼────┼──┤
│    │              │              │於94年1月7日刑│修正刑法│        │    │
│    │              │              │法修正施行前犯│施行法第│        │    │
│    │              │              │併合處罰數罪中│3條之1第│        │    │
│    │              │              │之一罪，且該數│3項     │        │    │
│    │              │              │罪均符合第41條│        │        │    │
│    │              │              │第1項得易科罰 │        │        │    │
│    │              │              │金之規定者，適│        │        │    │
│    │              │              │用90年1月4日修│        │        │    │
│    │              │              │正之刑法第41條│        │        │    │
│    │              │              │第2項之規定。 │        │        │    │
├──┼───────┼───────┼───────┼────┼────┼──┤
│42II│易服勞役以1元 │易服勞役以新臺│關於罰金易服勞│修正刑法│新法    │    │
│    │以上3元以下， │幣1000元、2000│役之折算標準，│第2條第1│        │    │
│    │折算1日。但勞 │元或3000元折算│舊法以銀元100 │項但書  │        │    │
│    │役期限不得逾6 │1日。但勞役期 │、200、300元即│        │        │    │
│    │個月。        │限不得逾1年。(│新台幣300、600│        │        │    │
│    │（罰金罰鍰提高│新法§42III)   │、900元折算1日│        │        │    │
│    │標準條例第2 條├───────┤，新法則提高易│        │        │    │
│    │前段：依刑法第│依第五十一條第│服勞役之折算標│        │        │    │
│    │41條易科罰金或│七款所定之金額│準，修正為以  │        │        │    │
│    │第42條第2 項易│，其易服勞役之│1000 元、2000 │        │        │    │
│    │服勞役者，均就│折算標準不同者│元或3000元折算│        │        │    │
│    │其原定數額提高│，從勞役期限較│1日。就折算金 │        │        │    │
│    │為100 倍折算1 │長者定之。(新 │額以觀，顯以新│        │        │    │
│    │日)           │法§42Ⅳ)     │法對行為人有利│        │        │    │
│    │              │              │。            │        │        │    │
└──┴───────┴───────┴───────┴────┴────┴──┘


司法院資訊處製作；財團法人民間司法改革基金會備份。
